【裁判字號】    98,交聲,518
【裁判日期】    980622
【裁判案由】    違反道路交通管理處罰條例聲明異議
【裁判全文】
臺灣士林地方法院交通事件裁定         98年度交聲字第518號
原處分機關  臺北市交通事件裁決所
異  議  人
即受處分人  乙○○
上列異議人即受處分人因違反道路交通管理處罰條例案件，對於
臺北市交通事件裁決所民國98年4 月17日所為之處分（原處分案
號：北市裁罰字第裁22-AW0000000號）聲明異議，本院裁定如下
：
    主  文
原處分撤銷。
乙○○不罰。
    理  由
一、聲明異議意旨略以：異議人即受處分人乙○○於民國98年1
    月15日19時20分，將車號2E-9165 號自用一般小客車，停放
    於臺北市○○街288 號前（即同街292 巷口，下稱系爭交岔
    路口），該處雖位在交岔路口，然異議人謹守禁止臨時停車
    標線，將該車停放於標線外，可見異議人被告發時於該處停
    放，並無不當，原處分未加詳查，逕予裁罰，殊難甘服，爰
    聲明異議，請求撤銷原處分等語。
二、原處分意旨略以：異議人乙○○於98年1 月15日19時20分，
    將2E-9165 號自小客車停放於臺北市○○街288 號前，經警
    舉發「在禁止臨時停車處所停車」之違規，另車輛所有人之
    處罰，應歸責使用人，依違反道路交通管理處罰條例第56條
    第1 項第1 款及第85條第1 項規定，處罰鍰新臺幣（下同）
    900 元。
三、按交岔路口10公尺內不得臨時停車；禁止臨時停車處所不得
    停車，道路交通安全規則第111 條第1 項第2 款及第112 條
    第1項 第1 款定有明文，其立法目的，除係為避免影響行進
    中車輛轉彎時之視野，並免除行進中車輛轉彎之困擾外，對
    於直行車輛而言，因行經交岔路口時，直行車輛駕駛人之注
    意力須集中於觀察相交會道路來車之動向，故在交岔路口一
    定範圍內（現行法規即定為10公尺內）必須保持淨空，使直
    行車輛之駕駛人無需分散注意力，去處理在上開範圍內臨時
    停車或停車車輛之突發狀況（如駕駛人開啟車門或起步等）
    ，進而維持交岔路口交通動線之流暢，減少阻塞狀況，此觀
    諸道路交通安全規則第111 條第1 項第3 款、第112 條第1
    項第4 款及道路交通管理處罰條例第55條第3 款、第56條第
    1 項第4 款分別對於「在設有禁止臨時停車標誌、標線處所
    臨時停車者」、「在設有禁止停車標誌、標線之處所停車者
    」之違規情形另有禁止及處罰之明文。惟查，道路交通管理
    處罰條例第56條於94年2 月5 日修正公布增訂第5 項規定即
    「在圓環、交岔路口10公尺內，公路主管機關、市區道路主
    管機關或警察機關得在不妨害行人通行或行車安全無虞之原
    則，設置必要之標誌或標線另行規定汽車之停車處所。」，
    則道路主管機關於交岔路口10公尺內如設置必要之標線另行
    規定汽車之停車處所，自可排除上開在交岔路口10公尺內不
    得停車之禁止規定，當甚明確。
四、經查，本件異議人於前揭時間所停放之位置，為臺北市○○
    街288 號前，在交岔路口10公尺內停車之事實，有警方舉發
    之採證照片2 張（本院卷第24頁）附卷可稽，此並業據證人
    即舉發本件違規之警員甲○○於本院調查時結證稱：一般交
    岔路口車道上之停止線通常劃設路口中心點起算的在第10公
    尺處，本件異議人停車位置約超越停車線一個前車輪即約一
    公尺之車身長度，即異議人車輛停放地點約在交岔路口9 公
    尺內，本案係以異議人停車位置超越停止線逕行舉發等語（
    見本院卷第27至31頁訊問筆錄）甚明，堪信為真。惟自舉證
    機關即台北市政府警察局北投分局98年5 月20日北市警投分
    交字第09830894100 號函及該函所附之照片2 張及平面圖一
    張（見本院卷第23至25頁）以觀，自系爭交岔路口正中央起
    算10公尺，業已逾越系爭路口之停止線（見本院卷第24頁下
    方照片），是汽車縱停放於停止線後，仍可能在系爭交岔路
    口10公尺內，退萬步言，縱系爭交岔路口之停止線劃設於第
    10公尺處，本件系爭車輛停放位置亦僅在系爭交岔路口約9
    公尺內，業如上述。再者，依舉發照片所示，本件系爭車輛
    停放位置前方路緣處劃有紅色實線，但該紅色實線之繪製，
    僅止於停止線前方約一個車輪之車身長度處，並未延伸至停
    止線處，而系爭車輛適停放於上開紅色實線終點處，車頭雖
    逾越停止線，但並未逾越紅色實線等情，核諸執勤員警舉發
    之採證照片以觀，當甚明確，本件主管機關既於該道路之交
    岔路口10公尺內路邊劃設未及至車道停止線之紅色實線線，
    而未劃設紅色實線處並無設置任何其他禁止停車之標誌、標
    線，顯易使用路人認為主管機關乃考慮到「不妨害行人通行
    或行車安全無虞之原則」，始為此特別處置，本件不論主管
    機關是出於上開特別考量或僅因行政疏失而未一併繪製禁止
    臨時停車之紅色實線至車道停止線處，然依此道路標線之現
    況，客觀上足以提供用路人得在該未繪製禁止臨時停車紅線
    處停車之訊息，異議人於該地點停車顯無違規之認識，因認
    本件異議為有理由，原處分機關對異議人予以裁罰即有未洽
    ，本院爰將原處分撤銷，並諭知異議人不罰，以資適法。
五、綜上所述，原處分機關遽予裁罰，容有未洽。本件異議為有
    理由，原處分應予撤銷，另為異議人不罰之諭知。
據上論斷，應依道路交通案件處理辦法第20條前段，裁定如主文
。
中    華    民    國    98    年    6     月    22    日
                  交通法庭法  官  吳維雅
以上正本證明與原本無異
如不服本裁定應於送達後5日內向本院提出抗告狀
                          書記官  劉育君
中    華    民    國    98    年    6     月    22    日


司法院資訊處製作；財團法人民間司法改革基金會備份。
